臺灣高等法院刑事判決
109年度上訴字第1217號
上  訴  人  臺灣桃園地方檢察署檢察官
被      告  莊建新


上列上訴人因被告違反毒品危害防制條例案件，不服臺灣桃園地
方法院108年度審訴字第1886號，中華民國108年12月20日第一審
判決（起訴案號：臺灣桃園地方檢察署108年度毒偵字第3929號
），提起上訴，本院判決如下：
    主  文
原判決撤銷。
莊建新施用第一級毒品，處有期徒刑陸月，如易科罰金，以新臺
幣壹仟元折算壹日；又施用第二級毒品，處有期徒刑貳月，如易
科罰金，以新臺幣壹仟元折算壹日。應執行有期徒刑陸月，如易
科罰金，以新臺幣壹仟元折算壹日。    
    事  實
一、莊建新前因施用毒品案件，經臺灣桃園地方法院以97年度毒
    聲字第21號裁定送觀察、勒戒後，認無繼續施用毒品之傾向
    ，於民國97年5月20日執行完畢釋放出所，並經臺灣桃園地
    方檢察署檢察官以96年度毒偵字第6503號案件為不起訴處分
    確定。復因施用毒品案件，經臺灣桃園地方法院以99年度審
    易字第1355號判處有期徒刑2月確定。詎其仍不知悔改，竟
    基於施用第一級毒品之犯意，於民國108年5月20日下午4時1
    0分許，在桃園市○○區○○街000巷00號5樓，以摻入香菸之方
    式，施用第一級毒品海洛因1次；另基於施用第二級毒品之
    犯意，於同日下午4時20分許，在上址處所，以燒烤吸食器
    之方式，施用第二級毒品甲基安非他命1 次。
二、案經新北市政府警察局刑事警察大隊報告臺灣桃園地方檢察
    署檢察官偵查後起訴。
    理  由
壹、程序方面
一、不待被告莊建新陳述逕行判決部分：
　　被告經合法傳喚，無正當之理由不到庭者，得不待其陳述，
    逕予判決，刑事訴訟法第371條定有明文。本件被告於本院
    審理期日經合法傳喚，此有本院送達證書1份在卷可參，其
    未具狀請假，亦未敘明未到庭之理由，難認有未到庭之正當
    理由，爰不待其陳述逕行判決。
二、證據能力
　㈠按被告以外之人於審判外之言詞或書面陳述，除法律有規定
    者外，不得作為證據；又被告以外之人於審判外之陳述，雖
    不符合同法第159條之1至第159條之4之規定，但經當事人於
    審判程序同意作為證據，法院審酌該言詞陳述或書面陳述作
    成時之情況，認為適當者，亦得為證據，當事人、代理人或
    辯護人於法院調查證據時，知有第159條第1項不得為證據之
    情形，而未於言詞辯論終結前聲明異議者，視為有前項之同
    意，刑事訴訟法第159條第1項及第159條之5分別定有明文。
    又按被告於第二審經合法傳喚無正當理由不到庭者，得不待
    其陳述逕行判決，刑事訴訟法第371條規定甚詳，此係因被
    告已於第一審程序到庭陳述，並針對事實及法律為辯論，應
    認已相當程度保障被告到庭行使訴訟權。倘被告於第二審經
    合法傳喚，竟無正當理由而不到庭，為避免訴訟程序延宕，
    期能符合訴訟經濟之要求，並兼顧被告訴訟權之保障，應解
    為被告係放棄在第二審程序中為與第一審相異之主張，而默
    示同意於第二審程序中，逕引用其在第一審所為相同之事實
    及法律主張。從而，針對被告以外之人於審判外之陳述，如
    被告於第一審程序中已依刑事訴訟法第159條之5 規定，為
    同意或經認定為默示同意作為證據，嗣被告於第二審經合法
    傳喚無正當理由不到庭，並經法院依法逕行判決者，揆諸前
    開說明，自應認被告於第二審程序中，就前開審判外之陳述
    ，仍採取與第一審相同之同意或默示同意。查被告於原審審
    理時，就被訴事實為有罪之陳述，經原審告知簡式審判程序
    之旨，並聽取檢察官、被告之意見後，裁定改行簡式審判程
    序，則依刑事訴訟法第273條之2規定，原審所為證據之調查
    ，原即不受同法第159條第1項規定之限制，且被告於原審審
    理時就上開證據亦均表示無意見而未予爭執，嗣於本院審判
    時經合法傳喚無正當理由未到庭，致未對證據能力表示意見
    ，經本院審酌該等證據之作成情況，尚查無違法不當及證明
    力明顯過低之瑕疵，亦認為以之作為證據應屬適當，故揆諸
    前開法律規定與說明，爰逕依刑事訴訟法第159條之5規定，
    認前揭證據均有證據能力。
  ㈡本案犯罪事實之非供述證據，查無違反法定程序取得之情，
    依刑事訴訟法第158條之4規定反面解釋，亦具證據能力。
貳、實體方面
一、被告經本院合法傳喚無正當理由並未到庭，然上揭事實，業
    據被告於偵查及原審審理時坦承不諱，且有勘察採證同意書
    、新北市政府警察局刑事警察大隊受採集尿液檢體人姓名及
    檢體編號對照表、台灣檢驗科技股份有限公司108年6月18日
    出具之濫用藥物檢驗報告等件在卷可參（見108年度毒偵字
    第3929偵查號卷第8至10頁），足認被告之任意性自白與事
    實相符，洵堪採信，是本案事證明確，被告之犯行，均堪認
    定。
二、論罪科刑
　㈠核被告所為，分別係犯毒品危害防制條例第10條第1項之施用
    第一級毒品罪、同條第2項之施用第二級毒品罪。其施用第
    一、二級毒品前持有第一、二級毒品之低度行為，均為施用
    毒品之高度行為所吸收，均不另論罪。被告所犯上開施用第
    一、二級毒品2罪間犯意各別，行為互殊，應予分論併罰。
　㈡查被告前因酒後駕車之公共危險案件，經臺灣桃園地方法院
    以106年度壢交簡字第2004號判處有期徒刑2月確定，於107
    年2月22日易科罰金執行完畢，有本院被告前案紀錄表1份在
    卷可稽，其受有期徒刑執行完畢後，5年內故意再犯本案有
    期徒刑以上之罪，核屬刑法第47條第1項之累犯，原應依刑
    法第47條第1 項規定加重其刑，惟依司法院大法官釋字第77
    5號解釋意旨，不分情節，一律加重累犯之最低本刑，有違
    憲法罪刑相當原則，於法律修正前，為避免上述罪刑不相當
    之情形，法院就該個案應依上開解釋意旨裁量是否加重最低
    本刑。本院審酌本件構成累犯之前案係公共危險案件，與本
    件被告施用毒品之犯行並非同類案件，兩者之罪質不同，犯
    罪手段、動機顯屬有別，難認有特別惡性或刑罰反應力薄弱
    之情，故不加重其刑。　 
三、原判決撤銷之理由
　㈠撤銷改判之理由
　　原審認被告事證明確，因予論罪科刑，固非無見，惟被告所
    犯之施用毒品2罪，依司法院釋字第775號解釋意旨，綜合考
    量犯罪型態、惡性及對刑罰反應力後，均並無依刑法第47條
    第1項之規定加重其刑之必要，業如前述，原審判決於理由
    內亦已敘明，但於據上論斷欄又引用刑法第47條第1項加重
    其刑之規定，自有矛盾，且既不依累犯規定加重其刑，於主
    文亦不必再諭知累犯，以免產生有累犯加重其刑之誤會。檢
    察官上訴以原審認被告施用毒品之犯行均無庸依刑法第47條
    第1項加重其刑，即不應再引用累犯加重其刑之規定，為有
    理由，自應由本院將原判決撤銷改判。　
　㈡科刑　　　　　　
　　爰審酌被告施用毒品，足以戕害其身心，滋生其他犯罪，惡
    化治安，嚴重損及公益；惟另考量被告施用毒品之行為於本
    質上係屬自我戕害行為，反社會性之程度應屬較低，且犯罪
    後坦承犯行，尚有悔悟之意等一切情狀，量處如主文第2項
    所示之刑，並定其應執行刑，以示懲儆。
據上論斷，應依刑事訴訟法第369條第1項前段、第364條、第371
條、第299條第1項前段，毒品危害防制條例第10條第1項、第2項
，刑法第11條、第41條第1項前段、第51條第5款，判決如主文。
本案經檢察官楊朝森提起公訴，檢察官陳建勳提起上訴，檢察官
孟玉梅到庭執行職務。
中　　華　　民　　國　　109 　年　　6 　　月　　24　　日
                  刑事第二十一庭審判長法　官  許宗和
                                      法　官  黃惠敏
                                      法　官  章曉文
以上正本證明與原本無異。
施用第二級毒品部分不得上訴。
其餘如不服本判決，應於收受送達後20日內向本院提出上訴書狀
，其未敘述上訴之理由者並得於提起上訴後20日內向本院補提理
由書（均須按他造當事人之人數附繕本）「切勿逕送上級法院」
。
                                      書記官  陳媖如
中　　華　　民　　國　　109 　年　　6 　　月　　29　　日
附錄本案論罪科刑法條
毒品危害防制條例第10條
施用第一級毒品者，處6月以上5年以下有期徒刑。
施用第二級毒品者，處3年以下有期徒刑。